【裁判字號】    98,軍上,2
【裁判日期】    980120
【裁判案由】    毒品危害防制條例
【裁判全文】
臺灣高等法院刑事判決                   98年度軍上字第2號
上  訴  人
即  被  告  甲○○
上列上訴人因違反毒品危害防制條例案件，不服國防部高等軍事
法院97年度上訴字第80號，中華民國97年11月18日第二審判決（
起訴案號：國防部北部地方法院軍事法院檢察署97年度毒偵字第
43 號），提起上訴，本院判決如下：
    主  文
上訴駁回。
    理  由
一、按被告不服高等軍事法院宣告有期徒刑之上訴判決者，得以
    判決違背法令為理由，向高等法院提起上訴，為軍事審判法
    第181條第5項所明定，又依同法第206條第1項但書規定：「
    上訴最高法院或高等法院之案件，準用刑事訴訟法關於上訴
    第三審之規定」，亦即法院受理軍事法院移送審判之上訴案
    件為法律審，應依刑事訴訟法關於上訴第三審之規定辦理。
    又如上訴理由狀並未依據卷內訴訟資料，具體指摘原判決不
    適用何種法則或如何適用不當，或所指摘原判決違法情事，
    顯與法律規定得為第三審上訴理由之違法情形不相適合時，
    均應認其上訴為違背法律上之程式，予以駁回。此觀軍事審
    判法第179條、刑事訴訟法第395條前段之規定甚明。
二、本件原審判決認定：
  (一)上訴人即被告甲○○係海軍陸戰隊六六旅步一營步二連一兵
    步兵，曾於民國（下同）92年間因違反毒品危害防制條例案
    件，經國防部南部地方軍事法院裁定觀察勒戒，至92年4月
    14日認無繼續施用毒品之傾向而獲開釋，並經該署處分不起
    訴在案。同年間又因違反毒品危害防制條例案件，經臺灣高
    雄地方法院裁定觀察勒戒及強制戒治1年，於同年11月21日
    停止戒治出所，並經該署處分不起訴。94年3月間因妨害兵
    役治罪條例案件，經臺灣板橋地方法院判處有期徒刑3月，
    如易科罰金以銀元300元折算1日，緩刑2年。復於94年5月間
    再違反毒品危害防制條例案件，經臺灣板橋地方法院分別判
    處有期徒刑8月及5月，並定其應執行有期徒刑1年，嗣逢96
    年罪犯減刑條例通過，經該院裁定減刑並定應執行有期徒刑
    6月，如易科罰金以銀元300元折算1日。前開妨害兵役治罪
    條例案件之緩刑經該院裁定撤銷，並減為有期徒刑1月15 日
    ，如易科罰金以銀元300元折算1日，上開違反毒品危害防制
    條例、妨害兵役治罪條例等案件經接續執行，於96年11月22
    日縮短刑期執行完畢出監。詎被告回役後，仍不思悔改，明
    知海洛因及甲基安非他命分別為毒品危害防制條例第2條第2
    項第1款及第2款所查禁之第一級與第二級毒品，緣於97 年6
    月8日凌晨1時許休假期間，因受父親責罵，心情不佳，竟基
    於施用第一級與第二級毒品之犯意，在綽號「阿誠」友人租
    屋內，由「阿誠」無償提供若干第一級毒品海洛因與第二級
    毒品甲基安非他命，經混合併置於「阿誠」所有自製之玻璃
    球吸食器內（未扣案），再以燃燒加熱產生煙霧之方式施用
    （毒品均已用罄），嗣於同年月10日21時許，被告因有情緒
    不穩、精神萎靡等症狀，經家屬送往國防醫學院三軍總醫院
    就診，並聯繫該管輔導長鍾成鴻中尉，鍾員到院經醫師告知
    被告有施用毒品戒斷症狀，因而質疑被告施用毒品，乃約談
    被告，始發覺上情，並將其尿液檢體送請該曉進行檢驗，確
    認第一級毒品嗎啡、第二級毒品甲基安非他命類，均呈陽性
    反應。
  (二)被告於上開時地同時施用第一、二級毒品海洛因及甲基安非
    他命之犯罪事實，被告業已坦白承認，並經證人即該管輔導
    長鍾成鴻中尉及連長林柏蒼上尉，分別到庭結證陳述暨經被
    告尿液檢體檢驗，結果呈第一級毒品嗎啡、第二級毒品甲基
    安非他命類陽性反應等情，其犯罪事證明確，洵堪認定。並
    認被告所為分別構成陸海空軍刑法第77條、毒品危害防制條
    例第10條第1項之施用第一級毒品及同條第2項之施用第二級
    毒品罪，係一行為觸犯二罪名之想像競合犯，應依刑法第55
    條前段之規定，從重以施用第一級毒品罪論處，並以被告為
    累犯而加重其刑。雖被告上訴第二審時辯稱有自首之得減刑
    事由，惟第二審以依證人即該管連長林柏蒼上尉、被告所屬
    輔導長鍾成鴻中尉之證述與被告於原審審理中之供述內容互
    核一致，認該管連長林柏蒼上尉知悉被告於97年6月8日休假
    期間有施用毒品情事，係聽聞於所屬輔導長鍾成鴻中尉反映
    ，而鍾成鴻中尉則係於97年6月10日約談被告前即經醫師告
    知被告有施用毒品戒斷症狀，且被告於約談中僅向鍾員自承
    施用毒品犯行，並未轉託或請求鍾員代向直屬主官陳明犯行
    ，及願接受裁判之意願，是被告上訴，認其符合自首減輕其
    刑之適用，容有誤解。再以被告於偵查中供述提供毒品來源
    之綽號「阿誠」男子聯絡電話為0000000000號，經國防部北
    部地方軍事法院檢察署以97年7月2日國偵北檢字第09700030
    27號函請臺北縣政府警察局三峽分局追查毒品來源，第一審
    對被告利益有重大關係之上開證據，未加調查、審認或函促
    偵查輔助機關陳報追查結果，即行判決，自屬未盡調查證據
    能事，違背法院客觀義務行為，顯有違背法令情事，而將第
    一審判決予以撤銷，並由第二審依職權函促，追查結果，該
    局以97年10月16日北縣警板刑字第09700408 49號函覆持用
    0000000000門號者，係為案外人，與被告甲○○、綽號「阿
    誠」均不認識，且依該門號之97年6月8日至97年6月9日之通
    聯紀錄及發射台住置，與被告供述情節顯為不符，認依被告
    所提資料，既無法明確追查出其上手，亦無從因而破獲毒品
    ，尚無毒品危害防制條例第17條規定減輕刑責之適用，惟第
    一審判決有上開未盡調查證據之能事，有違背法令之情形，
    將原第一審判決撤銷。再審酌被告前已因施用毒品案件，經
    觀察勒戒、強制戒治及執行徒刑出監後，仍不思悔改，徹底
    袪除施用毒品之惡習，可知其沈溺毒品，難以自拔，惟念及
    其施用毒品之犯行，在本質上乃屬戕害自己身心健康之行為
    ，尚未有嚴重破壞社會秩序或侵害他人權益之情形，且犯後
    坦承犯行等一切情狀，並認被告已無其他法定減輕其刑之事
    由，科處被告有期徒刑1年2月。
三、被告第三審上訴意旨略以：被告對犯罪事實認定部分無疑問
    ，惟被告有自首之適用，原審僅認自白，原審科處被告有期
    徒刑1年2月，未審酌被告犯罪時所受刺激、犯後態度，量刑
    尚有空間，請發回重新量刑云云。
四、經查：
  (一)本件第一審軍事法院認被告以一行為犯陸海空軍刑法第77條
    、毒品危害防制條例第10條第1項之施用第一級毒品罪、同
    條第2項施用第二級毒品罪，並依刑法第55條規定，從重以
    施用第一級毒品罪論處，被告以有自首適用為由提起第二審
    上訴後，第二審軍事法院已詳敘認定被告犯罪事實之依據及
    憑以認定之理由，仍認為被告並無自首之事實，其上訴無理
    由，惟第一審就被告供出毒品來源是否有毒品危害防制條例
    第17條減輕其刑規定之適用，此對被告有利之事實未調查，
    而予撤銷改判，惟經調查後認被告並無上開減輕其刑規定之
    適用，仍論以被告施用第一級毒品罪，並審酌各種情狀，處
    被告有期徒刑1年2月。從形式上觀察，原判決之事實認定並
    無違背經驗法則與論理法則，有關實體法則與程序法則之適
    用亦無任何違背法令之處。
  (二)被告上訴仍執陳詞謂其有自首之事實，並以原判決未審酌量
    刑之各種事由，指摘原審判決不當。惟原審判決對於被告所
    提抗辯已詳加調查並說明得心證之理由，且量刑乃法院之職
    權，原審已審酌被告各種犯罪情狀，並無明顯失出失入，且
    已於事實欄載明被告犯罪時所受刺激，係休假期間因受父親
    賣罵，心情不佳而施用毒品，是被告所指顯屬對於事實審法
    院取捨證據與自由判斷證據證明力及適法範圍裁量權之行使
    為爭執，被告徒以己意指摘原判決；並未依據卷內訴訟資料
    ，具體指摘原判決不適用法則或如何適用不當，亦非合法之
    上訴理由。揆諸首揭說明，本件被告上訴，顯有違背法律上
    之程式，應予駁回。
據上論斷，應依軍事審判法第206條第1項但書、刑事訴訟法第39
5條前段，判決如主文。
中    華    民    國    98    年    1     月    20    日
                  刑事第十六庭審判長法  官  溫耀源
                                    法  官  許增男
                                    法  官  王敏慧
以上正本證明與原本無異。
不得上訴。
                                    書記官  丁淑蘭
中    華    民    國    98    年    1     月    20    日
附錄本案論罪科刑法條全文：
毒品危害防制條例第10條
施用第一級毒品者，處 6 月以上 5 年以下有期徒刑。
施用第二級毒品者，處 3 年以下有期徒刑。


司法院資訊處製作；財團法人民間司法改革基金會備份。
